臺灣新竹地方法院民事判決  
111年度訴字第61號
原      告  劉緒堂  


被      告  詹德智  

            陳鈺鑫  


上列當事人間請求損害賠償事件，本院於民國111年4月28日辯論
終結，判決如下：
    主  文
一、被告應連帶給付原告新臺幣壹拾萬元。
二、原告其餘之訴駁回。
三、訴訟費用由被告連帶負擔6分之1，餘由原告負擔。
四、本判決第一項得假執行。
    事實及理由
壹、程序方面：
　　被告詹德智經合法通知，未於言詞辯論期日到場，核無民事
    訴訟法第386條所列各款情形，爰依原告之聲請，由其一造
    辯論而為判決。
貳、實體方面：
一、原告主張：
　　原告因涉入賭場詐賭糾紛，於民國108年1月間遭被告與訴外
    人曾俊淇（已於110年12月10日與原告和解而未經原告起訴
    ）共同剝奪原告行動自由，先由被告詹德智委請不知情之訴
    外人劉國文邀約原告至新竹縣○○鄉○○路000號大東修配廠，
    待原告到場，被告陳鈺鑫即持仿真AK-47假長槍脅迫原告進
    入某車牌號碼不詳自用小客車後座，以衣物套住原告頭部，
    夥同上開共犯將原告強押至新竹縣○○鎮○○路○○段0000號之中
    國石油加油站辦公室、新竹縣新埔鎮某處農舍等地拘禁，並
    由被告詹德智駕車搭載訴外人吳佩祈至上開農舍，在農舍內
    詢問原告關於前開賭場詐賭糾紛，原告有無與他人串通等事
    宜，以此方式限制原告人身自由數小時始遭釋放。嗣經原告
    委任律師向臺灣新竹地方檢察署（下稱：新竹地檢署）對於
    被告提出涉嫌妨害自由告訴，並經新竹地檢署以110年度偵
    字第5341號案件提起公訴，由本院刑事庭以110年度竹簡字
    第649號刑事簡易案件判決被告及曾俊淇共同犯私行拘禁罪
    確定在案。惟原告因被告上開私行拘禁之犯行，致心生畏懼
    不敢求職，精神上受有莫大之痛苦，為此爰依侵權行為法律
    關係提起本件訴訟，請求被告賠償原告委任律師費用新臺幣
    （下同）7萬元、不能工作之損失50萬元及精神損害10萬元
    等語，並聲明：被告應連帶給付原告60萬元。
二、被告則以：
(一)被告陳鈺鑫部分：
　　原告於前述刑事案件偵查程序及審判程序均未聘請律師到庭
    詰問被告，且檢察官起訴書及法院判決書均未記載原告有委
    任律師，是原告請求被告賠償律師費並無理由。又原告主張
    係因被告上開犯行致其身心受創無法工作，亦應提供證據等
    語，資為抗辯，並聲明：原告之訴駁回。　　
(二)被告詹德智部分：
　　被告詹德智經合法通知，未於言詞辯論期日到場，亦未提出
    書狀作任何聲明或陳述。
三、本院之判斷：
(一)原告主張遭被告持槍脅迫挾持至新竹縣○○鎮○○路○○段0000號
    之中國石油加油站辦公室、新竹縣新埔鎮某處農舍等地拘禁
    ，限制原告人身自由數小時，並在農舍處遭逼問其有無串通
    他人在訴外人吳佩祈所投資之賭場詐賭，嗣經本院刑事庭以
    110年度竹簡字第649號案件判決被告陳鈺鑫共同犯私行拘禁
    罪，處有期徒刑4月，如易科罰金，以1000元折算1日；被告
    詹德智共同犯私行拘禁罪，處有期徒刑3月，如易科罰金，
    以1000元折算1日而確定在案，有上開刑事簡易判決在卷可
    查（見本院卷第23頁至第26頁），復據本院依職權調閱110
    年度竹簡字第649號刑事案件全卷核閱無訛，被告陳鈺鑫亦
    於本院111年3月28日言詞辯論期日到庭自陳：「（法官問：
    你在大東修配廠要原告上車，到後來人在桃園高鐵站橋下放
    掉，時間是否三、四個小時？）答：我朋友曾金樹到新埔鐵
    皮屋把原告載到楊梅火車站去，是曾金樹告訴我的。大概花
    了三、四個小時」等語（見本院卷第99頁），足認原告主張
    遭被告私行拘禁，限制人身自由數小時乙情，要非無據。
(二)按因故意或過失，不法侵害他人權利者，應負損害賠償責任
    ；數人共同不法侵害他人之權利者，連帶負損害賠償責任；
    不法侵害他人之身體或健康者，對於被害人因此喪失或減少
    勞動能力或增加生活上之需要時，應負損害賠償責任；不法
    侵害他人之身體、健康、名譽、自由、信用、隱私、貞操，
    或不法侵害其他人格法益而情節重大者，被害人雖非財產上
    之損害，亦得請求賠償相當之金額，民法第184條第1項前段
    、第185條第1項前段、第193條第1項、第195條第1項前段分
    別定有明文。經查，原告遭被告私行拘禁，限制人身自由數
    小時，已如前述，則原告之人身自由權因被告之共同故意行
    為受不法侵害，依上開規定，原告請求被告應連帶負侵權行
    為損害賠償責任，即屬有據。
(三)茲就原告請求之各項損害賠償是否允當，分述如下：
　1.委任律師費用：
　　原告主張因被告之侵權行為而委任劉世興律師為告訴代理人
    向新竹地檢署對被告提出妨害自由告訴，請求被告賠償因此
    而支出之律師費用。經查：
　⑴按當事人為伸張權利所必要而支出之律師酬金及當事人所支
    出之旅費，如可認為因他造之侵權行為所受之損害者，均非
    不得向他造請求賠償（司法院院字第205號解釋、最高法院3
    2年上字第3145號判例參照）。查原告確有委任劉世興律師
    為告訴代理人向新竹地檢署對被告提出涉嫌妨害自由告訴乙
    節，業經本院依職權調閱新竹地檢署109年度他字第4081號
    、110年度偵字第5341號偵查卷宗核閱屬實，並為被告陳鈺
    鑫所不否認，自堪信為真實。至原告支出委任律師費用乙節
    ，亦經本院函詢劉世興律師於109年12月間受原告委任為告
    訴代理人時收取之報酬金額，由劉世興律師於111年4月12日
    以民事陳報狀具狀復以：「...(二)陳報人(即劉世興律師)
    受告訴人委任對於吳佩祈等4人提出妨害自由告訴，報酬金
    額為10萬元，對於吳佩祈不起訴後撰狀聲請再議，報酬金額
    為7萬元。(三)委託人多是透過推薦、介紹而來，有一定信
    賴關係，故陳報人向來甚少與委託人簽訂委託契約書及出具
    收據，告訴人劉緒堂亦未為如是要求，故無相關資料可提供
    ，但如有需要，可以出具證明書，以為憑證」等語（見本院
    卷第117頁）可證，堪信為真實。
　⑵然我國刑事訴訟制度並未要求被害人須委任律師代理方能提
    出告訴，被害人亦得自行向具有犯罪調查權限之警察局或各
    地方檢察署等機關提出告訴，則告訴人委任律師與否，原有
    自由選擇之權，且檢察官本於公益代表人身分，職司犯罪偵
    查職務，亦會維護被害人權益，並不因被害人有無委任律師
    撰寫理由書狀、到庭陳述，在調查證據、認定事實上有何歧
    異，是於一般情況下，難認原告必須委任律師為告訴代理人
    為己伸張權利，原告復未舉證證明其有何不能自為提出告訴
    ，而必須委任律師為之，則原告委任律師所支出之費用，難
    認屬因被告之侵權行為須伸張權利所受之損害，是原告請求
    被告賠償其委任律師所支出之費用，即屬無據。
　2.不能工作之損失：
　　原告主張於108年1月間遭被告私行拘禁後兩、三年因心生畏
    懼不敢求職，而受有不能工作之損失，然查：
　⑴原告於108年4月9日起，因前犯不能安全駕駛罪而入桃園監獄
    服刑，復於108年5月30日起移送雲林監獄續為執行至108年9
    月8日出監等情，有本院依職權調取原告臺灣高等法院在監
    在押全國紀錄表在卷可稽（見本院卷第71頁），並為原告所
    不否認（見本院卷第146頁），是該5個月期間原告既入監服
    刑，其無工作收入自屬當然，而與被告之侵權行為間並無相
    當因果關係，則其主張因被告之侵權行為心生畏懼受有不能
    工作之損失，顯然無憑。
　⑵次查，原告雖遭被告私行拘禁限制其人身自由數小時，然其
    身體並未受有傷害，此情經原告於本院111年4月28日言詞辯
    論期日到庭陳稱：「（被告陳鈺鑫問：原告遭我妨害行動自
    由，我有無毆打原告及暴力行為？）答：沒有」等語足參（
    見本院卷第145頁），則其是否僅因受有驚嚇即喪失勞動能
    力不能工作，已屬有疑。
　⑶復據原告於本院111年3月28日言詞辯論期日到庭陳稱：「（
    法官問：你有在吳佩祈投資的賭場工作？）答：有。我的工
    作內容是負責幫吳佩祈打電話給賭客」、「（法官問：你在
    108年1月間的工作是什麼？）答：給吳佩祈聘僱。每月薪水
    7、9萬」等語（見本院卷第99頁），可知原告於本件侵權行
    為發生時，原係受僱於吳佩祈所投資之賭場負責聯繫賭客，
    而賭場經營為非法行業，依常理與賭客聯繫之業務應交由對
    於賭場生態熟悉、具有社會閱歷及應對熱絡人員負責較為妥
    適，原告既擔任此要職，足見其對賭場經營生態十分熟悉，
    由其每月領有7、8萬元之高額薪資亦證。參以一般社會生活
    通常經驗，賭場經營涉及暴力催討及解決債務糾紛等事宜所
    在多有，亦為在賭場工作者所得聽聞，原告既非對賭場易生
    糾紛一無所知，則其或因涉入詐賭糾紛遭被告私行拘禁而受
    有驚嚇，衡情應不至於造成原告完全喪失其勞動能力之程度
    。且據本院依職權向原告所稱其因本事件就診之衛生福利部
    桃園醫院函詢原告自107年12月1日起迄111年3月31日之病歷
    資料，經該院於111年4月13日以桃醫醫行字第1111903875號
    函檢附原告之病歷資料可查（見本院卷第121頁至第135頁）
    ，可知原告於上開期間並未有因精神狀況前往身心科就診紀
    錄，亦未有其他足證其因本事件受有精神恐懼進行相關疾病
    之治療，自難僅憑其片面所述，採為有利其之認定。
　⑷再參以原告於本院111年3月28日言詞辯論期日到庭陳稱：「
    （法官問：原告在起訴狀主張因為被妨害行動自由兩、三年
    ，心裡害怕，不敢去外面工作，你可以從事何工作？）答：
    工廠的工作，人力仲介，做一般粗工，我是去年才開始工作
    」等語（見本院卷第99頁），與本院依職權調閱原告勞工保
    險投保資料，查得原告於110年11月8日至同年12月29日期間
    受雇於群祐國際開發股份有限公司乙情互核相符（見本院卷
    第110頁），由此亦可知原告仍具有從事一般正當工作之勞
    動能力，堪認被告所為之侵權行為，並未使原告因此不能工
    作而受有工作損失。原告復未能提出其他因被告侵權行為致
    其不能工作之事證以供本院審酌，則其請求因被告之侵權行
    為而於事發後兩、三年受有不能工作之損失，難認有據。
　3.精神慰撫金：
　　按不法侵害他人之人格權，被害人受有非財產上損害，請求
    加害人賠償相當金額之慰撫金時，法院對於慰撫金之量定，
    應斟酌實際加害情形、所造成之影響、被害人痛苦之程度、
    兩造之身分地位經濟情形及其他各種狀況，以核定相當之數
    額，最高法院47年台上字第1221號、51年台上字第223號判
    例可資參照。查原告遭被告陳鈺鑫持常人難以辨識真偽之仿
    真假長槍脅迫，夥同共犯被告詹德智等將原告私行拘禁於地
    處偏遠之農舍，並於多人在場之情況下，強行逼問、審訊原
    告有無在吳佩祈投資之賭場參與詐賭情節，致使原告深恐其
    後會遭受不測，在精神上必感受莫大之痛苦，則其請求非財
    產上之損害賠償，自屬有據。本院審酌原告學歷為高職肄業
    ，目前無工作，109年度所得0元，名下無財產；而被告陳鈺
    鑫學歷為五專畢業，曾擔任員警職務及車禍肇事責任研判業
    務員，109年度所得0元，名下有汽車1輛；被告詹德智學歷
    為二、三專畢業，曾擔任員警，109年度所得0元，名下有汽
    車1輛，此經本院依職權查詢稅務電子閘門財產所得調件明
    細表存卷可參（見本院卷第45頁至第50頁），是本院綜合審
    酌兩造之身份、地位、經濟能力、被告行為之侵害情節、原
    告遭受妨害自由之時間等一切情狀，認原告請求被告賠償精
    神慰撫金10萬元，尚屬適當。
(四)至訴外人即共同侵權行為人曾俊淇雖已與原告達成和解，就
    侵害原告人身自由權乙事願賠償原告30萬元，有原告提出雙
    方於110年12月10日書立之和解書在卷可查（見本院卷第13
    頁），然曾俊淇並未實際交付該筆和解金予原告，業據原告
    陳述在卷。原告既未獲清償，被告自無依民法第274條之規
    定，因連帶債務人中之一人為清償而使其亦同免其責任可言
    ，併此敘明。
四、綜上所述，原告依侵權行為法律關係，請求被告連帶給付10
    萬元，為有理由，應予准許；逾此範圍之請求，則無理由，
    應予駁回。
五、本判決主文第一項所命被告給付之價額未逾50萬元，爰依民
    事訴訟法第389條第1項第5款規定，依職權宣告假執行。
六、本件事證已臻明確，兩造其餘攻擊防禦方法及所提證據，經
    本院斟酌後，核與判決結果不生影響，爰不逐一論駁。
七、據上論結，本件原告之訴為一部有理由，一部無理由，依民
    事訴訟法第385條第1項前段、第79條、第78條、第85條第2
    項、第389條第1項第5款，判決如主文。
中　　華　　民　　國　　111 　年　　5 　　月　　13　　日
                  民事第二庭法　　　官　王佳惠
以上正本係照原本作成。
如對本判決上訴，須於判決送達後20日內向本院提出上訴狀。如
委任律師提起上訴者，應一併繳納上訴審裁判費。
中　　華　　民　　國　　111 　年　　5 　　月　　13　　日
                            書  記  官　黃伊婕